【裁判字號】    97,訴緝,126
【裁判日期】    971231
【裁判案由】    違反槍砲彈藥刀械管制條例
【裁判全文】
臺灣桃園地方法院刑事判決             97年度訴緝字第126號
公  訴  人  台灣桃園地方法院檢察署檢察官
被      告  乙○○
                    （現另案羈押在台灣桃園看守所）
指定辯護人  公設辯護人 彭詩雯
上列被告因違反槍砲彈藥刀械管制條例案件，經檢察官提起公訴
（97年度偵字第18007 號），本院判決如下：
    主  文
乙○○未經許可，寄藏可發射子彈具有殺傷力之改造手槍，處有
期徒刑年貳月，併科罰金新台幣伍萬元，罰金如易服勞役，以
新台幣壹仟元折算壹日。扣案如附表一之物沒收。
    事  實
一、乙○○明知具殺傷力之改造槍枝、子彈，為槍砲彈藥刀械管
    制條例所明定列管之違禁物，不得無故持有、寄藏，竟於民
    國96年3 月7 日上午5 時至7 時間某時，在其桃園縣中壢市
    ○○街255 號4 樓其居住之房間內，受真實姓名年籍不詳綽
    號「阿國」之成年男子（下稱「阿國」）所託，代為保管可
    發射子彈具殺傷力如附表一所示之物、具殺傷力如附表二所
    示之物（經鑑驗用罄）及不具殺傷力如附表三所示之物，乙
    ○○應允後，乃將如附表一、二、三所示之物放置其上址住
    處衣櫃櫃內，即自斯時起，未經許可將可發射子彈具殺傷力
    如附表一所示之物、具殺傷力如附表二所示之物（經鑑驗用
    罄）寄藏於該處。嗣於同日上午10時、11時許，乙○○因心
    覺不妥，乃撥打電話與桃園縣政府警察局龜山分局迴龍派出
    所副所長甲○○○○聯繫，告知甲○○○○上開地址藏置有
    槍彈、毒品等物（惟未陳明上址所放置之槍彈係其寄藏，不
    構成自首），經警據報後於同日下午2 時許至上址執行搜索
    ，並扣得如附表一、二所示之物，及與本案無關如附表三、
    四所示之物。
二、案經桃園縣政府警察局龜山分局報請台灣桃園地方法院檢察
    署檢察官偵查起訴。
    理  由
甲、證據能力部分：
    關於卷附內政部警政署刑事警察局96年4 月3 日刑鑑字第09
    60042227號槍彈鑑定書、97年5 月14日刑鑑字第0970065937
    號函之證據能力：按刑事訴訟之鑑定，為證據調查方法之一
    種，係指由具有特別知識經驗之人或機關，就特別需要特殊
    知識經驗之事項，予以鑑識、測驗、研判及斷定，供為法院
    或檢察官認定事實之參考。刑事訴訟法第198 條規定：「鑑
    定人由審判長、受命法官或檢察官就下列之人選任一人或數
    人充之：一就鑑定事項有特別知識經驗者。二經政府機關委
    任有鑑定職務者。」第208 條第1 項前段規定：「法院或檢
    察官得囑託醫院、學校或其他相當之機關、團體為鑑定」即
    本此旨。是上級檢察機關首長基於辦案實務需要，函示指定
    某類特殊案件之待鑑事項，囑託某一或某些特別具有該項專
    門知識經驗之機關，予以鑑定，並非法所不許。從而，警察
    機關逕依該函示辦理，按諸檢察一體及檢察官指揮調、偵查
    之原則，難認於法不合（最高法院96年度台上字第4177號判
    決意旨參照）。查內政部警政署刑事警察局係經台灣高等法
    院檢察署檢察長概括選任有關鑑定槍砲、彈藥之鑑定機關，
    且行之多年，本案承辦之警局依前開函文所為概括選任鑑定
    機關之意旨，於偵查之前階段，將查扣之槍彈等證物送請內
    政部警政署刑事警察局進行鑑定，該局因此所出具96年4 月
    3 日刑鑑字第0960042227號槍彈鑑定書；另本院為明瞭未經
    實際試射鑑定之扣案子彈有無殺傷力，再囑託該局以實際試
    射鑑定之，該局因此所出具97年5 月14日刑鑑字第09700659
    37號函，均為實施鑑定之人員依專業知識經驗陳述其判斷意
    見，況本件被告及其辯護人對此並不爭執證據能力，自有證
    據能力。
乙、認定事實之理由及依據：
一、訊據被告乙○○固坦承於上揭時、地經受「阿國」所託保管
    如附表一、二所示之物之事實，惟矢口否認有何違反槍砲彈
    藥刀械管制條例犯行，辯稱：扣案如附表一、二所示之物是
    「阿國」帶來其住處，要伊代為保管，伊認為事情很嚴重，
    ，所以通知警察至上址查緝，伊沒有同意「阿國」寄放槍彈
    云云。
    經查：
（一）扣案如附表一、二所示之物，確係「阿國」於96年3 月7
      日上午5 時至7 時間某時，攜帶至被告桃園縣中壢市○○
      街255 號4 樓居住之房間內，要求被告代為保管，嗣於同
      日下午2 時許為警至上址執行搜索後扣得等情，此為被告
      於本院審理時所供認。而扣案如附表一、二所示之物經內
      政部警政署刑事警察局鑑定結果：如附表一所示之物認係
      由仿BERETTA 廠92FS型半自動手槍製造之槍枝，換裝土造
      金屬槍管而成之改造手槍，機械性能良好，可擊發適用子
      彈，認具殺傷力；如附表二所示之物，認係土造子彈，具
      直徑9.31 mm 金屬彈頭，均可擊發，認均具殺傷力，有卷
      附內政部警政署刑事警察局96年4 月3 日刑鑑字第096004
      2227號槍彈鑑定書（見偵查卷第115 至118 頁）、97年5
      月14日刑鑑字第0970065937號函（見本院97年度訴字第37
      8 號卷第13頁）可稽。
（二）就本件警方查緝經過，證人甲○○○○本院審理時證稱：
      「（如何知道要在起訴的時間、地點去查獲被告即96年3
      月7 日下午2 時前往被告桃園縣中壢市○○街255 號4 樓
      查獲槍彈？）被告撥電話告訴我，他說線報，有的地方地
      點有槍、有毒。當時沒有說地點，他與我約在中壢市的名
      仕賓館見面，被告帶我去現場桃園縣中壢市○○街255 號
      4 樓，並交付樓下鐵門的遙控器及進入四樓的感應器，被
      告在樓下等我們，我們去確認地點沒有錯以後，被告就先
      裡去，而我與我的同仁在進去現場，房間內有兩男兩女在
      休息，我把他們搖醒，請他們配合我們執行搜索勤務。」
      、「（被告是何時打電話告訴你？）當天接近中午時，應
      該是10時、11時左右。」、「（被告96年3 月7 日是撥打
      你哪一支電話？）0000000000我自己的手機。」等語（見
      本院97年12月25日審判筆錄第3 、4 頁），是被告辯稱：
      本件係伊通知警察至上址查緝等語，核與證人甲○○○○
      上開證述相符，堪認屬實。
（三）至被告雖辯稱：如附表一、二所示之物是「阿國」來其住
      處，要伊代為保管，伊認為事情很嚴重，所以通知警察至
      上址查緝，伊沒有同意「阿國」寄放槍彈的意思云云，惟
      查：
    1.本件警方係在桃園縣中壢市○○街255 號4 樓被告居住之
      房間扣得如附表一、二所示之物，為被告所是認，則上開
      住所既係被告所居住使用，若未經被告同意，衡情他人本
      應無恣意放置物品於該處之理；況非法持有、寄藏具殺傷
      力之槍砲為法定刑度為3 年以上有期徒刑之重罪，被告若
      無意為「阿國」保管上開槍彈，本應當下即嚴正拒絕，以
      免惹禍上身；且如附表一、二所示之物放置上開被告居住
      房間之衣櫃內，而依被告所供，其全然不知「阿國」確切
      年籍資料及聯絡方式，顯見被告與「阿國」並不熟識，雙
      方並無密切交往之信任關係，則「阿國」若未取得被告同
      意，如附表一、二所示之物豈會放置上開處所被告所使用
      衣櫃內？又查本件「阿國」係於96年3 月7 日上午5 時至
      7 時間某時即攜帶扣案如附表一、二所示之物至被告桃園
      縣中壢市○○街255 號4 樓住處，要求被告代為保管，若
      被告並無為其保管之意，亦可於取得上開槍彈立即報警，
      惟被告卻遲至3、4小時後即該日上午10時、11時許方與甲
      ○○○○聯絡，是本即難以此節即推認被告無寄藏槍彈之
      意。況證人甲○○○○本院審理時復證稱：「（乙○○提
      供線索時有無說槍彈是何人所有？）沒有。」、「（綽號
      進文之人〈即被告〉與你約在名仕賓館見面後，跟你講查
      獲地點有槍有毒，他有無跟你講槍彈是他受人寄藏放在該
      處的？）他沒有告知。」、「（你稱：他有帶你去現場，
      並且提供現場的鑰匙，後來他就離去了，你有無懷疑槍彈
      就是進文〈即被告〉的？」當時沒有懷疑。」、「期間進
      文〈即被告〉有無告訴你槍彈就是他受寄藏的？）沒有告
      知。」等語（見本院97年12月25日審判筆錄第10、11頁）
      ，則被告若原即無寄藏槍彈之意，為釐清本身責任，被告
      與甲○○○○聯絡時本當將上開始末據實向警方告知，況
      被告既為警方線民，且本件又係其主動與警方聯絡，更無
      掩飾此節之理。參諸被告於96年3 月11日警詢時，既已供
      承「阿國」寄放上開槍彈之情，而此節攸關其本身刑責，
      若其確無意保管，亦當於警詢中辯明，然竟從未以此節置
      辯，是被告辯稱：伊並未同意代「阿國」保管如附表一、
      二所示之物云云，顯悖常情，即難採信。
    2.綜上，本件雖係被告通知警察至上址查緝，然顯係其受託
      寄藏上開槍彈後，事後覺得不妥方有上開舉動，亦不得以
      此卸免本身刑責。
（四）查本件被告與甲○○○○聯繫時，並未告知如附表一、二
      所示之槍彈係其受託寄藏，已如前述，是被告與甲○○○
      ○聯繫時，並非向警方自首其犯行，又警方依查獲當時在
      場人之陳述，已得知放置如附表一、二所示槍彈之房間係
      被告所居住，亦據證人即甲○○○○於本院審理時證述明
      確，則該時警方已有確切之根據懷疑被告涉有非法持有槍
      彈犯嫌，是本件被告於96年3 月11日警詢時固供承受託寄
      藏槍彈之情，亦與自首之要件不符，一併敘明。
（五）本件事證明確，被告犯行堪予認定，應依法論科。
二、核被告所為，係犯槍砲彈藥刀械管制條例第8 條第4 項之未
    經許可，寄藏可發射子彈具有殺傷力之改造手槍罪、同條例
    第12條第4 項之未經許可，寄藏子彈罪。
  1.按槍砲彈藥刀械管制條例第8 條第4 項、第12條第4 項之罪
    ，係將「持有」與「寄藏」為分別之處罰規定，單純之「持
    有」，固不包括「寄藏」，但寄藏之受人委託代為保管，其
    保管之本身所為之「持有」，既係「寄藏」之當然結果，法
    律上自宜僅就「寄藏」行為為包括之評價，不應另就「持有
    」予以論罪（最高法院74年台上字第3400號判例參照），故
    被告持有如附表一、二所示槍、彈之行為，係「寄藏」之當
    然結果，不另論罪。
  2.被告以一寄藏之行為，同時寄藏具有殺傷力之改造手槍、子
    彈，而同時觸犯未經許可，寄藏可發射子彈具有殺傷力之改
    造手槍罪、未經許可寄藏子彈罪2 罪名，應依刑法第55條想
    像競合犯之規定，論以較重之未經許可，寄藏可發射子彈具
    有殺傷力之改造手槍罪處斷。
  3.爰審酌槍、彈性質上均屬高度危險之物品，非經主管機關許
    可不得擅自持有，以維社會大眾安全，而寄藏、持有槍、彈
    對社會之秩序及安寧，勢將會產生極大之不安，惟其主動通
    知員警前往查緝，雖不符合自首，但已避免危害之擴大，並
    考量被告犯後否認犯行、素行等一切情狀，量處如主文所示
    之刑，並諭知併科罰金易服勞役之折算標準，以資懲儆。
  4.扣案如附表一所示之物，屬違禁物，應依刑法第38條第1 項
    第1 款之規定，宣告沒收。至扣案如附表二所示之物，原雖
    亦可擊發具殺傷力而屬違禁物，然業於鑑定時試射而喪失子
    彈之作用與性質，已非違禁物，爰不宣告沒收。至扣案如附
    表三、四所示之物，均與本案無關，亦不宣告沒收。
據上論斷，應依刑事訴訟法第299 條第1 項前段，槍砲彈藥刀械
管制條例第8 條第4 項、第12條第4 項，刑法第11條前段、第55
條、第42條第3 項、第38條第1 項第1 款，判決如主文。
本案經檢察官陳仁傑到庭執行職務。
中    華    民    國    97    年    12    月    31    日
                  刑事第一庭審判長法  官  曾淑華
                                  法  官  顧正德
                                  法  官  鄭吉雄
以上正本證明與原本無異。
如不服本判決，應於判決送達後10日內向本院提出上訴狀（應附
繕本），其未敘述上訴理由者，應於上訴期間屆滿後20日內補提
理由書狀於本院，上訴於臺灣高等法院。
                                  書記官  劉宗源
中    華    民    國    97    年    12    月    31    日
附錄法條：
槍砲彈藥刀械管制條例第8條
未經許可，持有、寄藏或意圖販賣而陳列第1 項所列槍枝者，
處3 年以上10年以下有期徒刑，併科新臺幣700 萬元以下罰金。
槍砲彈藥刀械管制條例第12條
未經許可，持有、寄藏或意圖販賣而陳列子彈者，處5 年以下有
期徒刑，併科新台幣300 萬元以下罰金。
附表一
┌───┬──────────────┬──┬────┐
│編  號│  扣    案     物     品    │數量│備    註│
├───┼──────────────┼──┼────┤
│  1   │由仿BERETTA 廠92FS型半自動手│1 支│        │
│      │槍製造之槍枝，換裝土造金屬槍│    │        │
│      │管而成之改造手槍（槍枝管制編│    │        │
│      │號0000000000，含彈匣1 個）  │    │        │
│      │                            │    │        │
└───┴──────────────┴──┴────┘
附表二
┌───┬──────────────┬──┬────┐
│編  號│  扣    案     物     品    │數量│備    註│
├───┼──────────────┼──┼────┤
│  1   │土造子彈，具直徑9.31 mm 金屬│2 顆│原均具殺│
│      │彈頭                        │    │傷力，因│
│      │                            │    │已試射而│
│      │                            │    │喪失子彈│
│      │                            │    │作用與性│
│      │                            │    │質      │
└───┴──────────────┴──┴────┘
附表三
┌───┬──────────────┬──┬────┐
│編  號│  扣    案     物     品    │數量│備    註│
├───┼──────────────┼──┼────┤
│  1   │土造子彈，具直徑9.31 mm 金屬│1 顆│不具殺傷│
│      │彈頭                        │    │力（經檢│
│      │                            │    │視，底火│
│      │                            │    │位置具撞│
│      │                            │    │擊痕跡，│
│      │                            │    │經實際試│
│      │                            │    │射，無法│
│      │                            │    │擊發）  │
└───┴──────────────┴──┴────┘
附表四
┌───┬────────────┬───┬─────┐
│編  號│  扣   案     物     品 │數量  │備    註  │
├───┼────────────┼───┼─────┤
│  1   │愷他命                  │14包  │與本案無關│
├───┼────────────┼───┼─────┤
│  2   │電子秤                  │2 台  │與本案無關│
├───┼────────────┼───┼─────┤
│  3   │一粒眠                  │30顆  │與本案無關│
├───┼────────────┼───┼─────┤
│  4   │搖頭丸                  │1 顆  │與本案無關│
├───┼────────────┼───┼─────┤
│  5   │分裝袋                  │924 袋│與本案無關│
├───┼────────────┼───┼─────┤
│  6   │電腦主機                │1 台  │與本案無關│
├───┼────────────┼───┼─────┤
│  7   │光碟片                  │1 片  │與本案無關│
└───┴────────────┴───┴─────┘


司法院資訊處製作；財團法人民間司法改革基金會備份。
